臺灣臺中地方法院刑事判決　　　　　　 100年度訴字第1727號
公　訴　人　臺灣臺中地方法院檢察署檢察官
被　　　告　黃振輝
指定辯護人　公設辯護人　蔡育萍
上列被告因強盜案件，經檢察官提起公訴（100年度偵字第9740
號），本院判決如下：
    主    文
黃振輝犯攜帶兇器強盜罪，處有期徒刑捌年，扣案之不具殺傷力
之銀色手槍壹支沒收。
    犯罪事實
一、黃振輝意圖為自己不法之所有，於民國99年2月1日下午4時
    許，攜帶其所有不具殺傷力但客觀上足以對人之生命、身體
    、安全造成威脅，可供兇器使用之銀色手槍1支，在臺北市
    忠孝新生捷運站3號出口處，隨機攔乘郭富益所駕駛之車牌
    號碼458-ND號營業小客車（即計程車）後坐於右後座，指示
    郭富益搭載其前往臺北縣新莊市（現已改制為新北市新莊區
    ，下以舊制稱）化成路，並先於臺北縣新莊市○○路3之1號
    （即建新廚具行）前短暫下車，旋上車繼續搭乘並指示郭富
    益駕駛上開車輛；期間於郭富益行駛至新莊市○○路口附近
    時，黃振輝曾要求郭富益暫停，在上開自小客車內搖下車窗
    ，向某檳榔攤購買檳榔、香菸及飲料。郭富益依黃振輝之指
    示繼續駕駛前往桃園縣大園鄉○○路○段與春德路口處時，
    黃振輝下車與某名不知情之男子見面1分鐘許後，再度搭乘
    郭富益所駕駛之上開車輛，並指示郭富益往臺北縣三重市（
    現已改制為新北市三重區，下以舊制稱）中興南街方向行駛
    。嗣郭富益駕駛上開自小客車，行經新莊市○○路段途中，
    黃振輝即取出其攜帶之上開銀色手槍，先拉桿出聲，再自郭
    富益後方將該手槍持以抵住郭富益後脖子處，喝令郭富益交
    付財物，以此方式對郭富益施加強暴之行為，郭富益因聽聞
    該手槍拉桿聲響且遭該手槍抵住後脖子處，以為該手槍係真
    槍，因而不能抗拒，遂交付車內之新臺幣（下同）4,500元
    現金予黃振輝。黃振輝復要求郭富益分別舉起左右手讓其查
    看，見郭富益左手無名指上戴有黃金戒指（重約3錢）1只，
    再命郭富益拔下該黃金戒指交付之。黃振輝取得上開現金及
    黃金戒指後，即將該手槍放下，未再持續抵住郭富益後脖子
    處，並於郭富益行駛上開車輛至臺北縣三重市○○○街6號
    前時，命郭富益將車停靠路邊，而於同日下午6時43分許，
    在該處下車徒步逃逸。郭富益於黃振輝下車後，即自黃振輝
    下車處查詢附近大樓是否有監視器攝得黃振輝影像畫面後，
    旋報警處理。經警據報後，分別調閱上揭黃振輝曾下車之建
    新廚具行前及中興南街6號下車處對向之艾菲爾大樓之監視
    器錄影畫面，並自郭富益所駕駛之上開營業小客車內，採集
    黃振輝所留下之指紋，及其所遺留飲料瓶口上之DNA，經比
    對與黃振輝之影像及DNA、指紋均吻合，而循線查悉上情。
二、案經郭富益訴由臺北縣政府（現改制為新北市政府）三重分
    局報告臺灣板橋地方法院檢察署呈請臺灣高等法院檢察署令
    轉臺灣臺中地方法院檢察署檢察官偵查起訴。
    理    由
壹、證據能力方面：
一、按法院或檢察官得囑託醫院、學校或其他相當之機關、團體
    為鑑定，或審查他人之鑑定，並準用第203條至第206條之1
    之規定（不包括第202條囑託個人鑑定時應命鑑定人於鑑定
    前具結之規定），而鑑定之經過及其結果，應命鑑定人以言
    詞或書面報告，刑事訴訟法第208條第1項前段及第206條第1
    項分別定有明文。另現行刑事訴訟法關於鑑定之規定，除選
    任自然人充當鑑定人外，另設有囑託機關鑑定制度。依刑事
    訴訟法第198條、第208條之規定，不論鑑定人或鑑定機關、
    團體，固均應由法院、審判長、受命法官或檢察官視具體個
    案之需要而為選任、囑託，並依同法第206條之規定，提出
    言詞或書面報告，始符合同法第159條第1項所定得作為證據
    之「法律有規定」之情形，否則所為之鑑定，仍屬傳聞證據
    。然於司法警察機關調查中之案件，為因應實務上，或因量
    大、或有急迫之現實需求，併例行性當然有鑑定之必要者，
    基於檢察一體原則，得由該管檢察長對於轄區內之案件，以
    事前概括選任鑑定人或囑託鑑定機關、團體之方式，俾便轄
    區內之司法警察官、司法警察對於調查中之此類案件，得即
    時送請先前已選任之鑑定人或囑託之鑑定機關、團體實施鑑
    定，以求時效（見法務部92年9月1日法檢字第0920035083號
    函參照，刊載於法務部公報第312期）。此種由檢察機關概
    括選任鑑定人或概括囑託鑑定機關、團體，再轉知司法警察
    官、司法警察於調查犯罪時參考辦理之作為，法無明文禁止
    ，係為因應現行刑事訴訟法增訂傳聞法則及其例外規定之實
    務運作而為。此種由司法警察官、司法警察依檢察官所概括
    選任之鑑定人或囑託鑑定機關、團體所為之鑑定結果，與檢
    察官選任或囑託為鑑定者，性質上並無差異，同具有證據能
    力。查卷附內政部警政署刑事警察局100年1月5日刑醫字第
    1000000787號鑑定書〈DNA〉、臺北縣政府警察局99年2月8
    日北縣警鑑字第0990022328號鑑驗書、內政部警政署刑事警
    察局100年1月14日刑紋字第1000006238號鑑定書，依據刑事
    訴訟法第159條之立法理由及同法第206條規定，均係由專業
    機關人員本於其專業知識及儀器所作成，自具有證據能力。
二、次按關於非供述證據之物證，或以科學、機械之方式，對於
    當時狀況所為忠實且正確之記錄，性質上並非供述證據，均
    應無傳聞法則規定之適用；如該非供述證據非出於違法取得
    ，並已依法踐行調查程序，即不能謂無證據能力（最高法院
    97年度台上字第1401號、第6153號判決要旨參照）。又按可
    為證據或得沒收之物，得扣押之。對於應扣押物之所有人、
    持有人或保管人，得命其提出或交付，刑事訴訟法第133 條
    亦有明文。查被告黃振輝前於臺灣苗栗地方法院99年度訴字
    第976號一案所扣案之銀色手槍1支，非屬供述證據而無傳聞
    法則之適用；另卷附監視器錄影畫面翻拍照片，乃以監視器
    、相機之功能作用，攝錄上開現場及物品之外觀形貌所形成
    之圖像，不含有人類意思表達之供述要素，所拍攝內容現實
    情狀之一致性，係透過機械原理加以還原，並無人對現實情
    形之記憶、知覺經常可能發生之誤差（如知覺之主觀性及記
    憶隨時間推移而發生變化、遺忘等），故上開照片亦屬非供
    述證據，並無傳聞法則之適用至明（最高法院97年度台上字
    第3854號判決要旨參照），又公訴人、被告、辯護人均未爭
    執員警有何違法取得上開物證之情形，復經本院於審理中踐
    行調查程序，自均有證據能力。
三、另按被告以外之人於偵查中向檢察官所為陳述，除顯有不可
    信之情況者外，得為證據，此於刑事訴訟法第159條之1第2
    項定有明文。蓋因檢察官與法官同為司法官署，且檢察官代
    表國家偵查犯罪，依法有訊問被告、證人及鑑定人之權力，
    且須對被告有利、不利之情形均應注意，況徵諸實務運作，
    檢察官實施刑事偵查程式，亦能恪遵法定程式之要求，不致
    有違法取證情事，且可信度極高，是被告以外之人於偵查中
    已具結而為證述，除反對該項供述得具有證據能力之一方，
    已釋明「顯有不可信之情況」之理由外，不宜以該證人未能
    於審判中接受他造之反對詰問為由，即遽指該證人於偵查中
    之陳述不具證據能力，方符前揭法條之立法意旨。又所謂「
    顯有不可信之情況」，係指陳述是否出於供述者之真意，有
    無違法取供情事之信用性而言，故應就偵查筆錄製作之原因
    、過程及其功能等加以觀察其信用性，據以判斷該項陳述是
    否有顯不可信之情況，並非對其陳述內容之證明力如何加以
    論斷，最高法院94年度台上字第629號判決參照。本件證人
    郭富益於檢察官偵查時既經具結作證，被告及辯護人均未指
    摘檢察官在為上開偵訊時，有任何不法取供之情形，是客觀
    上並無顯不可信之情況，並經本院於審判期日，將其供述證
    據提示並告以要旨，使檢察官、被告及辯護人有辯論之機會
    ，而踐行合法調查證據程序，則該證人於偵查中之證言自具
    有證據能力。
四、再按被告以外之人於審判外之陳述，雖不符刑事訴訟法第15
    9條之1至之4等4條之規定，而經當事人於審判程序同意作為
    證據，法院審酌該言詞陳述或書面陳述作成時之情況，認為
    適當者，亦得為證據；當事人、代理人或辯護人於法院調查
    證據時，知有刑事訴訟法第159條第1項不得為證據之情形，
    而未於言詞辯論終結前聲明異議者，視為有前項之同意，同
    法第159條之5定有明文。核其立法意旨，在於傳聞證據未經
    當事人之反對詰問予以核實，原則上先予排除。惟若當事人
    已放棄反對詰問權，於審判程序中表明同意該等傳聞證據可
    作為證據；或於言詞辯論終結前未聲明異議，基於尊重當事
    人對傳聞證據之處分權，暨證據資料愈豐富，愈有助於真實
    發見之理念，且強化言詞辯論主義，使訴訟程序得以順暢進
    行，上開傳聞證據亦均具有證據能力。查本件公訴人、被告
    及辯護人，就以下本案採為判決基礎之文書資料，均未曾於
    言詞辯論終結前，爭執其證據能力或聲明異議，本院審酌上
    開書證作成時之情況，並無違法取證之瑕疵，認以之作為證
    據為適當，上開書證均有證據能力。
五、至被告之辯護人於本院準備程序時雖爭執證人郭富益於警詢
    時之證述，為審判外之證述，認無證據能力。惟證人郭富益
    已經於本院審理時到庭作證，並已具結擔保其證述之真實性
    ，本院復均以提示並交付閱覽之方式，使其逐字瀏覽警詢之
    筆錄內容，並經確認為其真意，可作為本院審理期日證述之
    一部分（參見本院卷100年10月24日審判筆錄第8頁），是本
    院係引用其於本院審理時之證述內容以為證據，並非直接引
    用其於警詢時之證述內容，附此敘明。
貳、實體部分：
一、訊據被告固坦承有於上揭時地，攜帶前開銀色手槍搭乘郭富
    益所駕駛之上開營業小客車，並自郭富益處，取得現金4,50
    0元及黃金戒指1只，惟矢口否認有何上揭攜帶兇器強盜犯行
    ，辯稱：因伊在車上跟郭富益表示伊需要用錢及戒指，請郭
    富益先借伊，伊等一下再還給郭富益。郭富益答應，所以才
    會將現金4,500元及戒指交給伊，伊有請郭富益在現場等伊
    ，伊是騙郭富益，不是對郭富益強盜云云。經查：
  (一)被告於99年2月1日下午4時許，攜帶不具殺傷力即前扣案於
    臺灣苗栗地方法院99年度訴字第976號一案中之銀色手槍1支
    ，在臺北市忠孝新生捷運站3號出口處，隨機攔乘郭富益所
    駕駛之車牌號碼458 -ND號營業小客車後坐於右後座，指示
    郭富益搭載其前往臺北縣新莊市○○路，並先於臺北縣新莊
    市○○路3之1號（即建新廚具行）前短暫下車，旋上車繼續
    搭乘並指示郭富益駕駛上開車輛；期間於郭富益行駛至新莊
    市○○路口附近時，被告曾要求郭富益暫停，在上開自小客
    車內搖下車窗，向某檳榔攤購買檳榔、香菸及飲料。郭富益
    依被告之指示繼續搭載被告駕駛前往桃園縣大園鄉○○路○
    段與春德路口處時，被告下車與某名不知情之男子見面1分
    鐘許後，再度搭乘郭富益所駕駛之上開車輛，並指示郭富益
    往臺北縣三重市○○○街方向行駛。嗣郭富益駕駛上開自小
    客車搭載被告途中，被告自郭富益處確實取得現金4,500元
    及其左手無名指上之戒指1只，其後，被告於臺北縣三重市
    ○○○街6號前下車離去等事實，業據證人郭富益分別於警
    詢、偵查及本院審理時證述在卷（參見板橋地檢署99年度他
    字第4024號卷第15至17頁，板橋地檢署100年度偵字第4588
    號卷第44至46頁、本院100年10月24日審判筆錄第4至9頁）
    ，並有臺北縣政府警察局三重分局二重派出所陳報單、警察
    機關重大刑案通報單、臺北縣政府警察局重大刑案通報單、
    臺北縣政府警察局三重分局二重派出所受理各類案件紀錄表
    、受理刑事案件報案三聯單（以上卷證出處，參見板橋地檢
    署99年度他字第4024號卷第11至14頁），三重分局二重派出
    所郭富益遭強盜案監視器調閱情形一覽表暨路口監視器翻拍
    照片、現場照片、路線圖、臺北縣政府警察局刑事警察大隊
    99年11月22日函暨偵查報告書（以上卷證出處，參見板橋地
    檢署99年度他字第4024號卷第30至38頁、第41至45頁、第
    115至116頁），內政部警政署刑事警察局100年1月5日刑醫
    字第1000000787號鑑定書〈DNA〉、臺北縣政府警察局99年2
    月8日北縣警鑑字第0990022328號鑑驗書、勘察採證同意書
    、證物清單、內政部警政署刑事警察局100年1月14日刑紋字
    第1000006238號鑑定書〈指紋〉暨指紋卡片（以上卷證出處
    ，參見板橋地檢署100年度偵字第4588號卷第12至17頁）等
    件在卷可憑，及扣案之銀色手槍1支可資佐證，且被告亦自
    承有於上揭時地，攜帶扣案銀色手槍搭乘郭富益所駕駛之營
    業小客車，並自郭富益處取得現金4,500元及黃金戒指1只之
    情事，是此部分之事實，已堪認定。
  (二)又被告於前往檳榔攤購買檳榔、香菸及飲料，及至桃園縣大
    園鄉和某名男子見面後，繼續搭乘郭富益所駕駛之上開營業
    小客車，嗣行經新莊市○○路段途中，被告即取出手槍1支
    ，先拉桿出聲，再自郭富益後方將該手槍持以抵住郭富益後
    脖子處，喝令郭富益交付財物，郭富益因聽聞該手槍拉桿聲
    響且遭該手槍抵住後脖子處，以為該手槍係真槍，因而不能
    抗拒，遂交付車內現金4,500元，並依被告之指示，分別舉
    其左右手供被告查看，被告復命其拔下套在左手無名指上之
    黃金戒指（重約3錢）1只交予被告。被告取得前揭現金及黃
    金戒指後，遂將該手槍放下，而未再繼續抵住郭富益後脖子
    處，且於郭富益行駛上開車輛至臺北縣三重市○○○街6號
    前時下車逃逸等情，業據證人郭富益於偵查時具結證以：在
    買完東西及找過朋友後，在新莊市○○路段時，被告把槍抵
    在我脖子後面，我聽到拉槍桿的聲音，就有東西抵在我脖子
    上，我沒有回頭看，我有感覺應該是槍，被告叫我把東西拿
    出來，我就把放在中間扶手的硬幣共4、5000元及戴在左手
    上的戒指拔下來給他，我是邊開車邊拿給被告。當時被告用
    槍抵著我脖子，我不得不將上開財物給他。被告拿了這些東
    西後，沒有繼續拿槍抵著我。被告拿槍抵著我時，我怕他拿
    槍對我射擊，我為保住性命不敢反抗等語（參見板橋地檢署
    100年度偵字第4588號卷第45至46頁）；復於本院審理時到
    庭結證證稱：被告上車後，就坐在右後座。被告買檳榔及找
    完朋友後，在青山段時，我聽到拉槍的聲音後，脖子後面就
    被抵住了，因為我當過兵，所以我知道被告是拿槍，被告就
    叫我把錢拿出來，我就從手煞車處拿出約4,500元之現金給
    被告，被告又叫我將手分別舉給他看，被告見我左手戴戒指
    ，就叫我把戒指拔下給他，因為被告當時有拿槍我沒有辦法
    選擇不聽被告的話，不把錢及戒指交給他等語（參見本院卷
    100年10月24日審判筆錄第4至9頁），證人郭富益就被告搭
    乘其所駕駛之營業小客車過程、被告如何要求交付財物、其
    又如何認定被告抵住脖子後方之物體為槍枝，及如何不能抗
    拒而交付上開現金及戒指之方式等重要事項，證人郭富益先
    後於偵查及本院審理均已清楚明確指證如上述，且扣案之銀
    色手槍1把，因槍管並非暢通，固經苗栗縣警察局認定非屬
    管制槍枝，而不具有殺傷力，此有苗栗縣警察局槍枝初步檢
    視報告表暨槍枝照片1份在卷可憑（參見苗栗地檢署99年度
    偵緝字第256號卷第44至47頁），惟經本院調取該銀色手槍
    當庭勘驗：該手槍為金屬材質，重量為680公克，滑套可輕
    易拉動，並有聲響，且記載於審判筆錄（參見本院卷100年
    10月24日審判筆錄第13頁），足證證人郭富益前開證述其係
    聽聞拉動槍枝之聲響，認定抵住其脖子後方之物體為槍枝一
    情洵屬非虛。再衡諸證人郭富益與被告均無仇恨怨隙，此經
    證人郭富益證述在卷，證人郭富益實無設詞誣攀被告為本案
    加重強盜犯行之動機及理由，是證人郭富益前揭證述，當屬
    可採。本案被告係持扣案之銀色手槍抵住郭富益脖子後方，
    喝令郭富益交出上開現金4,500元及黃金戒指之強暴方式，
    至使郭富益無法抗拒而交付上開財物一情，亦堪認定。
  (三)另辯護人雖以證人郭富益於第一次警詢時，僅證稱遭不明器
    物抵住後腦杓，未提及有拉槍枝之聲響，且關於其遭槍抵住
    身體之部位，於警詢時則分別證以後腦杓及後背之處，證人
    所述前後非無瑕疵可指，認證人郭富益證述本案遭被告強盜
    之詞不可採信等語。惟按證人之證詞，屬供述證據之一種，
    而供述證據具有其特殊性，與物證或文書證據具有客觀性及
    不變性並不相同。蓋人類對於事物之注意及觀察，有其能力
    上之限制，未必如攝影機或照相機般，對所發生或經歷的事
    實能機械式無誤地捕捉，亦未必能洞悉事實發生過程之每一
    細節及全貌。且常人對於過往事物之記憶，隨時日之間隔而
    漸趨模糊或失真，自難期其如錄影重播般地將過往事物之原
    貌完全呈現。此外，因個人教育程度、生活經驗、語言習慣
    之不同，其表達意思之能力與方式，亦易產生差異。故供述
    證據每因個人觀察角度、記憶能力、表達能力、誠實意願、
    嚴謹程度及利害關係之不同，而有對相同事物異其供述之情
    形發生，而其歧異之原因，未必絕對係出於虛偽所致。是以
    證人之證詞，遇有前後不一，或彼此互相齟齬之情形，法院
    應就其全盤供述之意旨，佐以卷內證據為綜合判斷，並依據
    經驗法則及論理法則，詳予剖析其供述異、同之情形，調查
    其他必要之證據，以去瑕存真，定其取捨，若足認其關於基
    本事實之陳述，果於真實性無礙時，即非不得予以採信。況
    證人之供述，前後稍有不符或相互間有所歧異，究竟何者可
    採，事實審法院非不可本於經驗法則，斟酌其他情形，作合
    理之比較，定其取捨；若其基本之陳述與真實性無礙時，仍
    非不得予以採信，非謂一有不符或矛盾，即認其全部均為不
    可採信；從而供述之一部認為真實者，予以採取，自非證據
    法則所不許。因之，證人供述前後縱有差異，事實審法院依
    憑證人前後之供述，斟酌其他證據，本於經驗法則與論理法
    則，取其認為真實之一部，作為論罪之證據，自屬合法，亦
    迭經最高法院著有92年度台上字第4387號、96年度台上字第
    1465號、97年度台上字第2825號、98年度台上字第2148號、
    99 年度臺上字第4370號判決足按。證人郭富益於99年2月1
    日第一次警詢時固未提及聽聞拉槍枝聲響，惟其於99年5月
    16日警詢時、100年4月7日偵查中，及於100年10月24日本院
    審理時均已明確證述確有聽聞拉槍枝之聲響（參見板橋地檢
    署99 年度他字第4024號卷第9頁，板橋地檢署100年度偵字
    第4588 號卷第45頁、本院卷100年10月24日審判筆錄第4、7
    頁），證人郭富益第一次警詢時未證述上情，或係案發時員
    警未就該事項詢問；或係證人郭富益甫遭被告強盜犯行，精
    神驚慌未定之際，而漏未詳細證述，然均非可指為證人郭富
    益證述有瑕疵。又證人郭富益雖於99年2月1日警詢時稱遭被
    告持不明器物抵住後腦杓處、於99年5月26日警詢時稱遭抵
    住後背、於100年4月7日偵查中證以被告係將槍枝抵在其脖
    子後面等內容，惟證人郭富益於本院審理時，經本院向其確
    認遭被告槍枝抵住之身體部位，證人郭富益已明確證以被告
    係將槍枝抵住於脖子後方（參見本院卷100年10月24日審判
    筆錄第8頁），本院參酌其於警詢時證以之後腦杓及後背等
    身體部位，與其事後經確認後之脖子後方處，均係身體後方
    、頸部附近位置，並非顯然差距甚遠之身體部位，尚難以此
    遽認證人郭富益之證述具有顯然瑕疵。再參酌證人郭富益於
    偵查及本院審理中業已清楚證稱被告係將槍枝抵在其後脖子
    處，證人郭富益於警詢時先後證述固有上述之差異，然或因
    時日歷程之間隔，倉促間有記憶模糊之情形，導致其陳述事
    發經過而有錯置誤認之情形，核究屬人情事理之常，本院自
    難據此非重要根本之差異，即逕謂證人郭富益前揭證述俱屬
    虛偽，進而為皆不可採認之論斷。且本院將證人郭富益前後
    證言未相吻合之處及其事後清楚明確證述內容，作一合理之
    比較取捨，認定本件被告係將槍枝抵在其脖子後方，併予敘
    明。
  (四)至被告辯稱：伊是跟郭富益表示伊需要用錢及戒指，請郭富
    益先借伊，伊等一下再還給郭富益。郭富益答應，所以才會
    將現金4,500元及戒指交給伊，伊是騙郭富益，不是對郭富
    益強盜，且被告郭富益有在現場等伊云云。然查：證人郭富
    益已於偵查及本院審理時均清楚證以：本案被告於乘車途中
    ，未曾將槍枝展示予其觀看，亦未曾開口向其借錢。本案其
    是聽聞拉槍槍枝聲響，被告將物體抵住其脖子後面後，認定
    該抵住脖子之物體為槍枝等語（參見本院卷100年10月24日
    審判筆錄第5、6、8頁），已與被告前揭辯解顯不相符。且
    衡以被告與郭富益2人素昧平生，郭富益為計程車司機，被
    告僅係偶然搭乘郭富益所駕駛之營業小客車，郭富益並無任
    何動機或理由，僅因被告亟需用錢而開口向其借錢，即逕將
    車內現金4,500元及左手之黃金戒指借予被告，況證人郭富
    益於偵查及本院審理時一再證以該黃金戒指係其母親所贈送
    之生日禮物，深具紀念性（參見板橋地檢署100年度偵字第
    4588號卷第46頁，本院卷100年10月24日審判筆錄第9頁），
    證人郭富益實無僅因素不相識之被告開口借錢，而將該黃金
    戒指交付借予被告之可能，被告前揭所辯，顯與常情有違，
    不足採信。再辯護人雖以郭富益為駕駛車輛之人，車子於行
    進之中，呼救並非難事，且被告若係為強盜郭富益，可持槍
    要求郭富益將車輛行駛至人車罕至之偏僻處所下手，被告卻
    捨此不為。且被告於苗栗地院之前案，被害人亦為計程車司
    機，然該案事實則係被告持槍向被害人借錢應急，由被害人
    自願交付財物之情形，是本案被告應無強盜之犯行等語。然
    按另案法院之裁判，乃法院就各個案件依調查證據結果本於
    自由心證而為之事實上法律上判斷，一般無拘束其他裁判之
    效力（最高法院80年度台上字第518號判決要旨參照）。本
    被告前案之犯罪事實認定，係該案承審法院基於特定案件調
    查證據結果所為之判斷，被告於前案係持手槍向被害人等展
    示，使被害人等因而心生畏懼交付財物，據此認定被告所犯
    係恐嚇取財罪，此有臺灣苗栗地方法院99年度訴字第976號
    、臺灣高等法院臺中分院100年度上易字第440號刑事判決各
    1 份附卷可參（參見本院卷第21至27頁）。然本案告訴人郭
    富益係遭被告以持槍抵住脖子後方之強暴方式，無法抗拒交
    付上開財物，業經本院依照調查證據之結果認定如前，衡以
    被告為本案犯行時，僅被告與告訴人郭富益2人於密閉之車
    內空間，雖車輛仍由告訴人郭富益駕駛行進中，然被告既係
    自後持槍抵住告訴人郭富益後脖子處，依此客觀情形觀之，
    被告並無一定選擇至人車罕至之地點而為下手強盜之需要，
    而告訴人郭富益因恐輕舉妄動將遭不測，而未呼救，亦非顯
    與常情不合，則被告對被害人所施加之強暴行為方式不同，
    自無從與被告前案所犯之恐嚇取財犯行相互比擬，是此部分
    辯解，均非可採。
  (五)至被告固聲請調閱其下車處之監視器錄影畫面，欲證明告訴
    人郭富益於其下車後，仍停留於現場等候被告之事實，惟證
    人郭富益於本院審理時已證述其並無在現場等候被告（參見
    本院卷100年10月24日審判筆錄第9頁），且證人郭富益於警
    詢時亦證以於被告離去後，其曾先至附近大樓處查看是否有
    監視器畫面可供調閱被告影像（參見板橋地檢署99年度他字
    第4024號卷第17頁），則證人郭富益縱有停留於該處，亦非
    等候被告歸來，況證人郭富益是否停留於該處，均無礙被告
    上揭攜帶兇器強盜犯行之成立，本件事證甚明，該處監視器
    畫面無再調閱之必要，附此敘明。綜上所述，被告上揭所辯
    ，咸係事後避就之詞，無可採信。本件事證已臻明確，被告
    前揭犯行，洵堪認定，應予依法論科。
、論罪科刑部分：
一、按強盜罪所施用之強暴、脅迫手段，祇須足以壓抑被害人之
    抗拒，使其喪失意思自由為已足，縱令被害人實際無抗拒行
    為，仍於強盜罪之成立，不生影響（最高法院86年度台上字
    第4503號、86年度台上字第6498號判決意旨參照）。次按刑
    法第328條第1項所稱之「強暴」，指對人之身體，且足以抑
    制他人抵抗程度之有形力之行使，亦即直接或間接對於人之
    身體施以暴力，壓制被害人之抗拒，至於是否「不能抗拒」
    ，除應考量行為人所實施之不法手段是否足以抑制通常人之
    抗拒，使之喪失自由意思外，並應就被害人之年齡、性別、
    性格、體能及當時所處環境等因素，加以客觀之考察，以為
    判別標準（最高法院88年度台上字第2132號判決可資參照）
    。本件被告於上開告訴人郭富益所駕駛之營業小客車密閉空
    間內，持前開銀色手槍1支抵住告訴人郭富益後脖子處，並
    要求交付錢財之行為，係對告訴人郭富益之身體施加暴力，
    足以抑制告訴人郭富益之意思自由，而屬以強暴之方式，至
    使告訴人郭富益達不能抗拒之程度，因而交付上開財物甚明
    。
二、次按刑法第321條第1項第3款之攜帶兇器竊盜罪，係以行為
    人攜帶兇器為其加重條件，此所謂兇器，其種類並無限制，
    凡客觀上足以對人之生命、身體、安全構成威脅，具有危險
    性之兇器為已足（最高法院79年台上字第5253號判例）。又
    按刑法上所稱之「兇器」，係指具有危險性，可資行兇，使
    人之身體安全發生危險之器具而言，而玩具手槍（不具殺傷
    力之槍枝亦然）無論係金屬槍身或塑膠材質，質地均甚為堅
    硬，持該槍枝敲擊人身，足以造成傷害，自屬兇器；又攜帶
    兇器竊盜、強盜罪，係以行為人攜帶兇器竊盜或強盜為其加
    重條件，僅於竊盜或強盜時攜帶兇器，即構成加重竊盜或加
    重強盜罪名，因立法所規範者為攜帶兇器竊盜或強盜即屬於
    加重條件，尚不以攜帶之初有持以行兇之意圖為限（最高法
    院94年度台上字第1612號、第3149號判決要旨參照）；查本
    件被告持以為上開強盜犯行之扣案銀色手槍1支，雖不具殺
    傷力，惟係金屬製品，重量約680公克，已如前述，其頗具
    重量且質地堅硬，客觀上足以對人之生命、身體、安全造成
    威脅，依上開說明，係屬兇器無疑。是核被告所為，係犯強
    盜罪而有同法第321條第1項第3款之攜帶兇器之加重要件，
    故應論以刑法第330條第1項之攜帶兇器之加重強盜罪。公訴
    意旨認被告僅係犯強盜罪，容有未洽，爰依法變更起訴法條
    ，併此敘明。再按強盜罪以強暴、脅迫等方法，至使不能抗
    拒為構成要件之一，當然含有妨害被害人自由之性質，倘著
    手實行強盜罪時而有妨害被害人之自由，則所為強暴、脅迫
    等私行拘禁或以非法方法剝奪被害人行動自由行為，應包括
    在強盜行為之內，無另行成立刑法第302條第1項之妨害自由
    罪餘地（參見最高法院91年度台上字第803號判決意旨）。
    則本案從被告犯罪行為實施經過之全部情形加以觀察，被告
    實行前揭加重強盜犯行之際，並兼以剝奪告訴人郭富益行動
    自由，核均屬加重強盜犯行之一部分，皆應包含在其所為之
    加重強盜行為之內，自不另論以刑法第302條第1項之妨害自
    由罪。被告強盜告訴人郭富益之現金4,500元及黃金戒指1只
    等行為，雖侵害不同種類物品，然所侵害財產法益係屬同一
    個人法益，且侵害時間密接難加以區分，應認係包括於強盜
    行為之單一犯意內，僅成立加重強盜罪一罪。
三、爰審酌被告不思以正當方法賺取財物，為貪取不法所得，竟
    利用搭乘計程車之機會，在車內之空間，以持扣案之銀色手
    槍抵住告訴人郭富益後脖子處之強暴方式，使告訴人郭富益
    無法抗拒交付上開財物，致其心裡蒙受恐懼陰影、惡性非輕
    ，危害社會秩序甚鉅，惟未對告訴人郭富益造成身體傷害，
    其手段尚未達泯滅人性；再衡酌被告犯後未坦承犯行、未見
    其具體悔意展現，且迄未與告訴人郭富益達成和解並賠償損
    害，犯罪後態度上無從為其有利之考量；兼衡被告之犯罪動
    機、目的、國小畢業之教育程度、勉持之家庭經濟狀況（以
    上參見被告警詢調查筆錄受詢問人欄內之記載），及本案犯
    罪所得非鉅等一切情狀，量處如主文所示之刑，以示懲儆。
    至扣案之銀色手槍1支，係被告所有供被告犯本案加重強盜
    犯行所用之物，爰依刑法第38條第1項第2款之規定，併為沒
    收之諭知。
據上論斷，依刑事訴訟法第299條第1項前段、第300條，刑法第
330條第1項、第38條第1項第2款，判決如主文。
本案經檢察官林煒容到庭執行職務。
中    華    民    國  100    年    11    月    7    日
                  刑事第十三庭   審判長法  官  賴妙雲
                                       法  官  蔡美華
                                       法  官  黃麗玲
以上正本證明與原本無異。
如不服本判決應於收受判決後10日內向本院提出上訴書狀，並應
敘述具體理由；其未敘述上訴理由者，應於上訴期間屆滿後20日
內向本院補提理由書（均須按他造當事人之人數附繕本）「切勿
逕送上級法院」。
中    華    民    國  100    年    11    月    7    日
                                       書記官  黃毅皓
附錄論罪科刑法條：
中華民國刑法第330條
（加重強盜罪）
犯強盜罪而有第 321 條第 1 項各款情形之一者，處 7 年以上
有期徒刑。
前項之未遂犯罰之。
。